臺灣彰化地方法院刑事判決　　　　　　　 100年度訴字第31號
公　訴　人　臺灣彰化地方法院檢察署檢察官
被　　　告　邱金山
上列被告因違反毒品危害防制條例案件，經檢察官提起公訴（99
年度毒偵字第2118號），本院合議庭裁定改由受命法官獨任以簡
式審判程序審理，判決如下：
    主  文
邱金山施用第一級毒品，處有期徒刑陸月，如易科罰金，以新臺
幣壹仟元折算壹日。
    犯罪事實
一、邱金山前因施用第二級毒品案件，經本院於民國94年8 月31
    日，以94年度毒聲字第633 號裁定送觀察、勒戒後，認有繼
    續施用毒品之傾向，復經本院於同年11月30日，以94年度毒
    聲字第955 號裁定令入戒治處所施以強制戒治，於95年10月
    18日強制戒治執行完畢釋放，並由臺灣彰化地方法院檢察署
    檢察官於95年11月7 日，以95年度戒毒偵字第278 號為不起
    訴處分確定。詎其猶不知悔改，於前揭強制戒治執行完畢釋
    放後5 年內，復基於施用第一級毒品海洛因之犯意，於99年
    10月31日晚上11時許，在彰化縣永靖鄉○○村○○街81號住
    處，以將海洛因摻入香菸內吸食之方式，施用第一級毒品海
    洛因1 次。嗣於99年11月2 日上午10時許，在彰化縣永靖鄉
    ○○路甘霖宮前，因另案為警查獲，而於未被有偵查犯罪職
    權之機關或公務員發覺上開犯行前，即主動向詢問之員警供
    承有上開施用毒品犯行，自首而接受裁判，復經員警採集其
    尿液送驗，結果亦確呈嗎啡陽性反應。
二、案經彰化縣警察局員林分局報請臺灣彰化地方法院檢察署檢
    察官偵查起訴。
    理  由
一、按除被告所犯為死刑、無期徒刑、最輕本刑為3 年以上有期
    徒刑之罪或高等法院管轄第一審案件者外，於刑事訴訟法第
    273 條第1 項程序進行中，被告先就被訴事實為有罪之陳述
    時，審判長得告知被告簡式審判程序之旨，並聽取當事人、
    代理人、辯護人及輔佐人之意見後，裁定進行簡式審判程序
    ；除簡式審判程序、簡易程序及第376 條第1 款、第2 款所
    列之罪之案件外，第一審應行合議審判，刑事訴訟法第273
    條之1 第1 項、第284 條之1 分別定有明文。本件被告邱金
    山所犯係死刑、無期徒刑、最輕本刑為3 年以上有期徒刑或
    高等法院管轄第一審案件以外之罪，並於本院行準備程序時
    就被訴事實為有罪之陳述，本院合議庭依前揭規定，經評議
    結果，裁定改由受命法官獨任行簡式審判程序，先予敘明。
二、上開犯罪事實，迭據被告於警詢、檢察官偵查中及本院審理
    時均坦承不諱，且其於99年11月2 日為警查獲時所採取之尿
    液，經送鑑驗結果，確呈嗎啡陽性反應，有彰化縣警察局員
    林分局委託檢驗尿液代號與真實姓名對照認證單及詮昕科技
    股份有限公司99年11月18日濫用藥物尿液檢驗報告（報告編
    號：9B080023）各1 紙附卷可稽，足認被告自白與事實相符
    ，本件事證明確，被告犯行洵堪認定。
三、按海洛因為毒品危害防制條例第2 條第2 項第1 款所稱之第
    一級毒品，不得施用、持有。次按，犯毒品危害防制條例第
    10條施用第一級、第二級毒品之罪者，檢察官應聲請法院裁
    定，令被告入勒戒處所觀察、勒戒，經觀察、勒戒後，檢察
    官依據勒戒處所之陳報，認受觀察、勒戒人無繼續施用毒品
    傾向者，應即釋放，並為不起訴之處分；認受觀察、勒戒人
    有繼續施用毒品之傾向者，檢察官應聲請法院裁定令入戒治
    處所強制戒治，其期間為6 個月以上，至無繼續強制戒治之
    必要為止，但最長不得逾1 年，強制戒治期滿，應即釋放，
    由檢察官為不起訴之處分。觀察、勒戒或強制戒治執行完畢
    釋放後，5 年內再犯第10條之罪者，應依一般刑事訴訟程序
    予以起訴論罪科刑，此觀諸毒品危害防制條例第20條第1 項
    、第2 項、第23條第1 項、第2 項規定自明。本件被告前因
    施用第二級毒品案件，經本院於94年8 月31日，以94年度毒
    聲字第633 號裁定送觀察、勒戒後，認有繼續施用毒品之傾
    向，復經本院於同年11月30日，以94年度毒聲字第955 號裁
    定令入戒治處所施以強制戒治，於95年10月18日強制戒治執
    行完畢釋放，並由臺灣彰化地方法院檢察署檢察官於95年11
    月7 日，以95年度戒毒偵字第278 號為不起訴處分確定等情
    ，有臺灣高等法院被告前案紀錄表及臺灣彰化地方法院檢察
    署刑案資料查註紀錄表各1 份在卷可佐，其於強制戒治執行
    完畢釋放後5 年內，再犯本件施用毒品案件，依前述規定自
    應予以起訴論罪科刑。
四、核被告所為，係犯毒品危害防制條例第10條第1 項施用第一
    級毒品罪。其持有第一級毒品海洛因之低度行為，應為施用
    之高度行為所吸收，不另論罪。又按，刑法第62條所謂「發
    覺」，固非以有偵查犯罪職權之機關或人員確知其人犯罪無
    誤為必要，而於對其發生嫌疑時，即得謂為已發覺；但此項
    對犯人之嫌疑，仍須有確切之根據得為合理之可疑者，始足
    當之，若單純主觀上之懷疑，要不得謂已發生嫌疑（最高法
    院72年度臺上字第641 號判例意旨參照）。本件被告施用第
    一級毒品之犯行，係被告另行涉犯販賣毒品罪嫌為警當場查
    獲，斯時在客觀上並無任何跡象足以判斷其有施用毒品之犯
    行，故其在有偵查犯罪職權之機關或個人發覺其犯罪前，主
    動向詢問之員警自首其施用第一級毒品之犯行，嗣並配合接
    受採尿檢驗等情，此有被告於99年11月2 日之調查筆錄、職
    務報告各1 份（見99年度偵字第2118號卷第4 頁反面至第5
    頁反面、本院卷第29頁）附卷可憑，足認被告確係在警員未
    發現有確切之根據得為合理之懷疑前，即主動供述其施用第
    一級毒品，此部分自屬符合自首之要件無誤，爰依刑法第62
    條前段之規定，予以減輕其刑。爰審酌被告前有多次施用毒
    品前科，並甫因施用第一級毒品案件，經本院於99年11月26
    日，以99年度訴字第1434號判處有期徒刑7 月在案，竟仍無
    視於毒品對於自身健康之戕害及國家對於杜絕毒品犯罪之禁
    令，一犯再犯，顯見上開刑罰實難收警惕之效，自不宜輕縱
    ，應予嚴懲，惟斟酌被告施用毒品僅戕害己身，且犯後坦承
    犯行，態度良好及本件符合自首之要件等一切情狀，量處如
    主文所示之刑，並諭知易科罰金之折算標準。
據上論斷，應依刑事訴訟法第273 條之1 第1 項、第299 條第1
項前段，毒品危害防制條例第10條第1 項，刑法第11條前段、第
41條第1 項前段、第62條前段，判決如主文。
中    華    民    國   100    年    1     月    21    日
                  刑事第七庭  法  官  戰諭威
以上正本證明與原本無異。
如不服本判決應於收受判決後10日內向本院提出上訴書狀，並應
敘述具體理由。其未敘述上訴理由者，應於上訴期間屆滿後20日
內向本院補提理由書( 均須按他造當事人之人數附繕本) 「切勿
逕送上級法院」。
中    華    民    國   100    年    1     月    21    日
                              書記官  黃當易
附錄本案論罪科刑法條：
毒品危害防制條例第10條
施用第一級毒品者，處6 月以上5 年以下有期徒刑。
施用第二級毒品者，處3 年以下有期徒刑。